【裁判字號】    89,易,2885
【裁判日期】    900313
【裁判案由】    竊盜
【裁判全文】
臺灣臺北地方法院刑事判決                        八十九年度易字第二八八五號
    公  訴  人  臺灣臺北地方法院檢察署檢察官
    被      告  丁○
右列被告因竊盜案件，經檢察官提起公訴（八十九年度偵字第二一０八八號），本院
判決如左：
    主  文
丁○攜帶兇器竊盜，未遂，累犯，處有期徒刑陸月；如易科罰金，以佰元折算壹日
。
    事  實
一、丁○前因犯竊盜罪，經本院判處有期徒刑八月，於民國八十六年二月七日執行完
    畢，猶不知悔改，竟意圖為自己不法之所有，於八十九年十月二十三日上午十時
    許，前往臺北市○○○路四八號前，並以電話聯絡不知情之汽機車回收商乙○○
    駕駛ＡＬ－七八三二號自用小貨車前往上址等候，丁○則持乙○○所有客觀上可
    為兇器使用之扳手一支，佯裝臺北市政府環保署人員，以回收廢棄機車之方式，
    著手搬運竊取丙○○所有停放該處之ＡＩＧ－五五七號機車，適為吳文贊發現報
    警當場查獲，致未能得逞，並扣得扳手一支。
二、案經臺北市政府警察局松山分局報請臺灣臺北地方法院檢察署檢察官偵查起訴。
    理  由
一、訊據被告丁○坦承於右揭時地攜帶扳手企圖搬運ＡＩＧ－五五七號機車之事實，
    惟否認有何竊盜犯行，辯稱：伊見ＡＩＧ－五五七號機車上貼有記載限期移走該
    車否則視為廢棄物處理之黃色單子，以為係他人不要之廢棄機車，故以板手鬆開
    煞車欲搬運販賣予乙○○云云。惟查：
（一）被告於警訊時業已坦認佯裝臺北市政府環保局人員，以回收廢棄機車之方式行
      竊機車屬實（見八十九年十月二十三日警訊筆錄）；證人乙○○亦到庭結證：
      我曾經到興安國宅社區收購廢棄機車，當時被告在該處當管理員，問我如果他
      有廢鐵是否可以賣給我，並向我索取名片，被告後來曾經打電話給我，要我到
      該社區收購冰箱等廢鐵，八十九年十月二十三日早上，被告打電話給我，說要
      賣廢棄機車給我，我就開ＡＬ─七八三二號自小貨車到光復南路，被告向我說
      他要向人家買機車賣給我，叫我在車上等，我等了很久覺得奇怪，下車查看時
      ，就看到被告站在一臺廢棄野狼機車旁，拿板手在打輪胎，有人說他是小偷，
      我怕一起被帶到警察局，就開車走了，當時我貨車上載有一臺我自己回收的機
      車，該機車與被告無關：：，當時ＡＩＧ－五五七號機車並沒有無貼黃色單子
      等語明確（見本院九十年一月三十日訊問筆錄）。
（二）另證人即查獲警員甲○○到庭結稱：無牌照的廢車，環保署會貼黃單，有牌照
      的車子，警察局會貼藍單，黃藍單都是記載限期搬移，否則當作廢棄物處理之
      內容，查獲當時ＡＩＧ－五五七號機車上沒有貼黃藍單等語明確（見本院九十
      年一月三十日訊問筆錄）。且甲○○警員訪談報案人吳文贊時，吳文贊亦表示
      ：我先去追人（指被告）才去報案，他說他是市政府的，我問他證件呢：：，
      他（指被告）很大方，我向他要證件，他就沒說話，我有記下車號等語，此有
      甲○○警員庭呈之錄音帶一捲及本院九十年二月八日勘驗筆錄一份附卷可稽。
（三）本院函臺北市政府環境保護局松山區清潔隊、臺北市政府警察局松山分局中崙
      派出所，查詢曾否在ＡＩＧ－五五七號機車上黏貼被告所指稱之黃藍單，結果
      臺北市政府環境保護局松山區清潔隊回覆：「ＡＩＧ－五五七號機車係屬有牌
      廢機車，非本局權責，依廢棄物清理法有牌之廢棄汽、機車應由警察機關查報
      辦理，請  大院逕行查詢松山分局中崙派出所該廢棄機車之查報過程」等語，
      有該清潔隊便箋一紙在卷可查；而臺北市政府警察局松山分局中崙派出所則回
      覆：「一、ＡＩＧ－五五七號機車仍停放於臺北市○○○路四八號前，車體四
      週無張貼廢棄車輛查報公告單。二、經以臺北市環保局廢機、汽車查報處理系
      統網路查詢，無該筆查報廢車資料。三、經查本所歷年查報廢棄車輛存查資料
      ，無該筆查報案件資料」等語，亦有該派出所查覆信函一張足憑。
（四）證人即ＡＩＧ－五五七號機車車主丙○○經傳訊到院結稱：我八十八年初就將
      ＡＩＧ－五五七號機車停放在臺北市○○○路四十幾號附近，迄今均未使用，
      想要報廢，但尚未去報廢，我沒有要丟棄該車的意思，只是還未去處理等語明
      確（見本院九十年二月八日訊問筆錄）。
  綜上情節，足徵被告所辯ＡＩＧ－五五七號機車上貼有黃單，致其誤認係他人丟棄
  之廢棄機車云云，為諉責圖卸之詞，不足採信。此外，復有板手一支扣案可佐。本
  案事證明確，被告犯行堪以認定，應依法論科。
二、板手係屬金屬製品，質硬而型尖，客觀上足以危害他人生命、身體之安全，自屬
    兇器。被告攜帶板手著手竊盜行為之實施，惟未生竊得財物之結果，其犯罪尚屬
    未遂，核其所為係犯刑法第三百二十一條第一項第三款、第二項之攜帶兇器竊盜
    未遂罪。按被告犯罪後，刑法第四十一條業於九十年一月四日修正，同月十日公
    布施行，該條第一項修正為：「犯最重本刑為五年以下有期徒刑以下之刑之罪，
    而受六個月以下有期徒刑或拘役之宣告，因身體、教育、職業、家庭之關係或其
    他正當事由，執行顯有困難者，得以一元以上三元以下折算一日，易科罰金」，
    將得易科罰金之範圍擴大為最重本刑五年以下有期徒刑之罪，是被告犯罪後法律
    已有變更，因本院量處被告有期徒刑六月，故比較新舊法之結果，以新法得易科
    罰金之規定有利於被告，依刑法第二條第一項前段之規定，應適用修正後之規定
    。被告前因犯竊盜罪，經本院判處有期徒刑八月，於八十六年二月七日執行完畢
    ，有臺灣高等法院檢察署刑案紀錄簡覆表在卷可按，其前受有期徒刑執行完畢，
    於五年以內，再犯本件最重本刑為有期徒刑以上之罪，為累犯，應依刑法第四十
    七條之規定加重其刑。又其雖已著手於竊盜行為之實施，惟未生竊得財物之結果
    ，其犯罪尚屬未遂，爰依刑法第二十六條前段之規定，按既遂犯之刑度減輕其刑
    ，並依法先加後減。爰審酌被告犯罪後飾詞圖卸，未能坦承犯行，前已有竊盜前
    科，再犯竊盜罪，危害社會治安，惟竊取之機車係被害人欲報廢之機車，所生危
    害非鉅，犯罪情節尚屬輕微，行竊動機在於販賣廢鐵維生，暨其生活狀況、品行
    、智識程度、犯罪之目的、手段等一切情狀，量處如主文所示之刑，並諭知易科
    罰金之折算標準。扣案之板手一支，雖係被告供犯罪所用之物，惟係乙○○所有
    ，業據被告供陳在卷，爰不為沒收之諭知，併此敘明。
三、公訴意旨另以：被告丁○與綽號「阿德」者，共同基於意圖為自己不法所有之概
    括犯意聯絡，由被告持客觀上具危險性之扳手一支，在臺北市○○○路四十八號
    前，佯以搬運廢棄車輛之方式，竊取不詳車號、光陽牌五十ＣＣ機車乙輛，合力
    將該機車抬上車號ＡＬ－七八三二號自小貨車上，得手後據為己有，因認被告該
    行為另涉犯刑法第三百二十一條第一項第三款之攜帶兇器竊盜既遂罪嫌云云。惟
    按刑事訴訟上證明之資料，無論其為直接或間接證據，均須達於通常一般之人均
    不致有所懷疑，而得確信其為真實之程度，始得據為有罪之認定，若其關於被告
    是否犯罪之證明未能達此程度，而有合理性懷疑之存在，致使無從形成有罪之確
    信，即不得遽為不利被告之認定，此有最高法院七十六年臺上字第四九八六號判
    例足稽。經查公訴人所指「阿德」即乙○○已到庭證述：其係環保署汽機車回收
    商，八十九年十月二十三日當天係應被告之請前往臺北市○○○路四八號前回收
    廢棄機車，當時其駕駛之ＡＬ－七八三二號自用小貨車所載無牌照之回收機車，
    與被告無關，其不知被告行竊他人機車，與被告無犯意聯絡等語在卷（見本院九
    十年一月三十日訊問筆錄），核與被告所供相符；且有乙○○當庭提出記載「世
    謀實業有限公司、環保署汽機車回收商．廢五金」內容之名片一張可憑，遍閱全
    卷又無積極證據足證乙○○與被告共同行竊機車，揆諸上開判例要旨，尚難僅憑
    乙○○於案發時，駕駛ＡＬ－七八三二號自用小貨車載運一輛不詳車號、光陽牌
    五十ＣＣ機車離去，即遽認被告與乙○○共同行竊該不詳車號、光陽牌五十ＣＣ
    機車，此部分原應為無罪之諭知，惟公訴意旨認此部分與前開有罪部分有連續犯
    之裁判上一罪關係，爰不另為無罪之諭知。
據上論斷，應依刑事訴訟法第二百九十九條第一項前段、刑法第二條第一項前段、第
三百二十一條第一項第三款、第二項、第二十六條前段、第四十七條、第四十一條第
一項前段，罰金罰鍰提高標準條例第二條，判決如主文。
本案經檢察官葉惠燕到庭執行職務
中      華      民      國      九十      年      三      月    十三    日
                                      臺灣臺北地方法院刑事第四庭
                                          法  官  吳靜怡
右正本證明與原本無異。
如不服本判決，應於判決送達後十日內，向本院提出上訴狀。
                                          書記官  李春松
中      華      民      國      九十      年      三      月    十三    日
附錄本案論罪科刑法條全文：
中華民國刑法第三百二十一條 (加重竊盜罪)
犯竊盜罪而有左列情形之一者，處六月以上五年以下有期徒刑：
一、於夜間侵入住宅或有人居住之建築物、船艦，或隱匿其內而犯之者。
二、毀越門扇、牆垣或其他安全設備而犯之者。
三、攜帶兇器而犯之者。
四、結夥三人以上而犯之者。
五、乘火災、水災或其他災害之際而犯之者。
六、在車站或埠頭而犯之者。
前項之未遂罰之。


司法院資訊處製作；財團法人民間司法改革基金會備份。
